臺灣板橋地方法院刑事判決　　　　　　　 96年度訴字第784號
公　訴　人　臺灣板橋地方法院檢察署檢察官
被　　　告　戊○○
選任辯護人　李建慶　律師
被　　　告　丙○○
選任辯護人　游鉦添　律師
　　　　　　邱雅文　律師
上列被告等因違反槍砲彈藥刀械管制條例等案件，經檢察官提起
公訴（95年度偵字第26889 號、96年度偵字第3583號），本院判
決如下：
    主  文
戊○○共同持有可發射子彈具有殺傷力之改造手槍，累犯，處有
期徒刑年肆月，併科罰金新臺幣拾萬元，罰金如易服勞役以
新臺幣壹仟元折算壹日，具有殺傷力之改造手槍壹支沒收。又共
同意圖為自己不法之所有，以恐嚇使人將本人之物交付未遂，累
犯，處有期徒刑捌月，減為有期徒刑肆月。應執行有期徒刑年
柒月，併科罰金新臺幣拾萬元，罰金如易服勞役以新臺幣壹仟
元折算壹日，具有殺傷力之改造手槍壹支沒收。又被訴竊盜無罪
。
丙○○無罪。
    事  實
一、戊○○前於民國（下同）92年間，因賭博案件，經本院判處
    有期徒刑3 月確定，於92年7 月9 日以易科罰金執行完畢，
    竟仍不知悛悔，於95年7 月30日晚上，年籍不詳綽號「小方
    」之成年男子騎用其前於自95年7 月27日18時許起至28日8
    時止之某一時段內，在台北縣蘆洲市○○路293 號附近所竊
    得「鎂錩企業有限公司（下稱鎂錩公司）」所有，由丁○○○使用停放該處之DRF-536 號機車至戊○○台北縣三重市○○路30號公司處所找戊○○（按戊○○被訴竊盜部分，詳後
    述），當時戊○○因在外積欠債務，加以「小方」稱要帶其
    前往賺錢後，雙方即謀議要先在常鑫建設有限公司（設台北
    縣三重市○○街7 巷32號1 樓，負責人己○○，下稱常鑫公
    司）前製造槍擊事端後，再趁機向常鑫公司負責人己○○要
    索保護費之手段，並即基於未經許可，持有可發射子彈具有
    殺傷力改造手槍、制式子彈及意圖為自己不法所有之犯意聯
    絡，由「小方」持其前於95年7 月間某日，在台灣地區某不
    詳地點所取得可發射子彈，具有殺傷力之改造手槍乙支及亦
    具有殺傷力之制式子彈6 顆，並由戊○○騎用上開機車搭載
    「小方」，於翌（31）日1 時30分許，一同前往三重市市民
    代表甲○○台北縣三重市○○街161 號1 樓之服務處（按當
    時該服務處內已無人員在場）前，由「小方」下車後持槍朝
    該服務處已關下鐵捲門射擊3 發子彈（按此3 顆彈頭均未貫
    穿上開鐵捲門，且此舉係為混淆視聽，惟其毀損之犯行，未
    據告訴），後再一同騎乘上開機車前往附近之常鑫公司前，
    亦由「小方」下車後持槍朝常鑫公司（按當時常鑫公司已下
    班，亦無人員在場）已關下鐵捲門射擊3 發子彈（按其中乙
    顆彈頭貫穿上開鐵捲門，其餘2 顆彈頭則均未貫穿），戊○○即騎用上開機車搭載「小方」一同逃逸離去上開現場，並
    於95年7 月31日1 時34分許，將上開機車棄置在台北縣三重
    市○○街113 巷內，後經民眾報請警員到場處理，在上開現
    場扣得制式彈頭4 顆（按其餘2 顆制式彈頭，則遭「小方」
    當場撿走）。嗣案後戊○○隨即逃往台東縣卑南鄉藏匿，至
    95年11月13日19時許，經警在台東縣卑南鄉○○路1 巷6 號
    內查獲戊○○本人，戊○○、「小方」2 人始未能向己○○
    藉此恐嚇取得任何財物。
二、案經台北縣政府警察局三重分局報請臺灣板橋地方法院檢察
    署檢察官偵查起訴。
    理  由
壹、有罪部分：
一、上開事實業據被告戊○○於本院審理時坦承不諱，核與被害
    人甲○○、己○○2 人於本院審理時證述之情節、被害人丁○○○於警詢中指述之情節及證人乙○○、羅淑珍2 人於警
    詢中證述之情節，均相符合，復有上開機車之照片2 張、車
    輛竊盜車牌失竊資料個別查詢報表、車籍作業系統查詢認可
    資料各乙紙、上開現場之路口監視器畫面（即被告戊○○本
    人）翻拍照片2 張、勘查紀錄表2 紙、測繪圖2 紙、現場照
    片28張、扣案之上開制式彈頭4 顆及其照片8 張，在卷可稽
    ，足堪認定。被告戊○○上開犯行已臻明確，應予依法論科
    。
二、核被告戊○○所為，係犯槍砲彈藥刀械管制條例第8 條第4
    項之未經許可，持有可發射子彈，具有殺傷力之改造手槍罪
    、第12條第4 項之未經許可，持有子彈罪及刑法第346 條第
    3 項、第1 項之意圖為自己不法之所有，以恐嚇使人將本人
    之物交付未遂罪。公訴人以被告戊○○所持之上開槍枝係「
    制式」手槍，而起訴被告戊○○此部分所為，係犯槍砲彈藥
    刀械管制條例第7 條第4 項之未經許可，持有手槍罪嫌云云
    ，茲公訴人上開所認，無非係以上開現場事後經警到場扣得
    上開制式彈頭4 顆乙節，為其論據，惟「(一)依實務經驗，若
    『改造手槍』可裝填『制式子彈』，且其機械結構良好，則
    『制式子彈』可為『改造手槍』擊發」。(二)發射過程之彈頭
    上之來復線，係視槍管內來復線數而定，與槍枝之『制式』
    或『改造』型式無關，現代手槍多為4 至6 條之來復線。(三)
    因手槍之改造技術日益精進，實無法單由『已擊發之子彈』
    之現況，判定其係『制式手槍』或『改造手槍』所擊發」，
    此有內政部警政署刑事警察局96年6 月13日刑鑑字第096007
    4693號覆函乙份可佐，是本件僅憑警員於事後在上開現場係
    扣得上開制式彈頭4 顆乙節，在查無其他積極事證佐證之情
    形下，自仍不足逕認「小方」於上開時地所持以射擊上開制
    式子彈4 顆之槍枝係「制式手槍」，公訴人此部分所認，容
    有誤會，爰依刑事訴訟法第300 條之規定，變更公訴人此部
    分原起訴所引應適用之法條，合先敘明。被告戊○○於上開
    時地雖已著手上開槍擊恐嚇之行為，惟因事後未及向被害人
    己○○要索取得任何財物，即先遭警於上開時地查獲，依刑
    法第25條第1 項之規定，為未遂犯，應依同條第2 項之規定
    ，按既遂犯之刑減輕之。被告戊○○以一行為而同時持有上
    開改造手槍乙支及制式子彈6 顆之行為間，有一行為而觸犯
    數罪名之想像競合關係，為想像競合犯，應依刑法第55條之
    規定，從一重之未經許可，持有改造手槍乙罪處斷。被告戊○○就所犯上開3 罪與「小方」間，均有犯意聯絡及行為分
    擔，為共同正犯。被告戊○○就所犯上開未經許可，持有改
    造手槍罪與意圖為自己不法之所有，以恐嚇使人將本人之物
    交付未遂罪間，其犯意各別，應予分論併罰。又被告戊○○
    前於92年間，因賭博案件，經本院判處有期徒刑3 月確定，
    於92年7 月9 日以易科罰金執行完畢，其復於5 年內，故意
    再犯有期徒刑以上之本罪，為累犯，應依刑法第47條第1 項
    之規定，加重其刑。爰審被告戊○○前曾受有期徒刑之執行
    完畢，竟仍不知悛悔，復與「小方」一同為向被害人己○○
    恐嚇索取財物，即先一同持上開槍彈前往槍擊被害人甲○○
    、己○○上址鐵捲門各3 槍逃逸，再遭警查獲上情，而未能
    取得任何財物，已嚴重危害社會安全，並損及被害人甲○○
    、己○○之權益及被告戊○○犯罪後之態度等一切情狀，量
    處如主文所示之刑，再減恐嚇取財未遂罪部分之宣告刑，並
    定其應執行之刑，就罰金刑部分則諭知易服勞役之折算標準
    ，以資儆懲。
三、上開改造手槍乙支，雖未據扣押在案，惟既無法證明其已滅
    失不存，復屬違禁物，自仍依刑法第38條第1 項第1 款之規
    定，宣告沒收之。
貳、無罪部分：
一、本件公訴意旨另以：被告戊○○就「小方」於上開時地竊取
    被害人丁○○○上開機車，供其代步使用乙節，亦有犯意聯
    絡及行為分擔，因認被告戊○○此部分所為，另涉有刑法第
    320 條第1 項之竊盜罪嫌云云；被告丙○○就被告戊○○、
    「小方」2 人上開為藉口向被害人己○○恐嚇財物，而先由
    「小方」竊取上開機車，再由被告戊○○、「小方」2 人持
    上開槍彈槍擊被害人甲○○、己○○2 人上址鐵捲門各3 槍
    逃逸，惟事後未能取財任何財物所為，亦均有犯意聯絡及行
    為分擔，因認被告丙○○所為，亦涉有槍砲彈藥刀械管制條
    例第8 條第4 項之未經許可，持有可發射子彈，具有殺傷力
    之改造手槍罪嫌、第12條第4 項之未經許可，持有子彈罪嫌
    、刑法第320 條第1 項之竊盜罪嫌及第346 條第3 項、第1
    項之意圖為自己不法之所有，以恐嚇使人將本人之物交付未
    遂罪嫌云云。
二、按「犯罪事實應依證據認定之，無證據不得認定犯罪事實」
    ，刑事訴訟法第154 條第2 項定有明文。
三、訊據被告戊○○、丙○○2 人均堅決否認上開犯行，被告戊○○辯稱伊未與「小方」一同去行竊上開機車等語；被告丙○○則辯稱伊與己○○係舊識好友，並曾有多次調票金錢往
    來，伊無恐嚇己○○取財之動機可言，且伊亦未與戊○○、
    「小方」2 人事先一同謀議藉口向己○○恐嚇財物，而先由
    「小方」竊取上開機車，再由戊○○、「小白」2 人持上開
    槍彈槍擊甲○○、己○○2 人上址鐵捲門各3 槍逃逸等語。
    經查：
  (一)被告戊○○部分：公訴人認被告戊○○與「小方」另涉有上
    開竊取上開機車之犯嫌云云，無非係以被害人丁○○○之指
    訴及被告戊○○個人於偵查中之供述為其僅有之論據。惟上
    開機關於上開時地遭竊乙節，雖有被害人丁○○○之上開指
    訴，並有上開機車之車輛竊盜車牌失竊資料個別查詢報表乙
    紙在卷，而堪採信，然此僅堪認定上開機車於上開時地，確
    係遭人竊得而已，並不得認定即係被告陳阿明所竊，至為灼
    然。又公訴人此部分所認，不僅業據被告戊○○本人於本院
    審理時堅決否認在卷，且「小方」係於上開機車遭竊（即自
    95年7 月27日18時許起至28日8 時許止之某一時段內）後之
    96年7 月30日晚上，始騎用上開機車前往被告戊○○上開住
    處找被告戊○○，而謀議要先在常鑫公司前製造槍擊事端後
    ，再趁機向常鑫公司負責人己○○要索保護費之犯罪手段，
    並一同於翌（31）日1 時30分許，先後前往槍擊被害人甲○○上開服務處及常鑫公司之鐵捲門各3 槍，是被告戊○○辯
    稱其就「小方」竊得上開機車乙事，事先並不知情，而無犯
    意之聯絡等語，揆諸上述，尚非不足採信。又本件除被告戊○○個人之單一供述之外，即查無其他任何積極事證為憑，
    自不足認定被告戊○○確有公訴人所指此部分犯行，自屬不
    能證明被告此部分之犯罪，應依刑事訴訟法第301 條第1 項
    之規定，就被告另被訴竊盜部分，諭知無罪之判決。
  (二)被告丙○○部分：
  1.公訴人認被告丙○○涉有上開犯行，無非係以被告戊○○個
    人先後於警詢及偵查中所述，為其僅有之論據。惟被告戊○○於警詢所述之詞，業據丙○○辯護人指稱屬「被告以外之
    人於司法警察官或司法警察調查中所為之陳述」，依刑事訴
    訟法第159 條之2 之規定，應無證據能力，自不得為本件認
    定之證據，合先敘明。
  2.又被告戊○○雖曾於95年11月22日、96年1 月31日偵查中證
    稱其與「小方」2 人先後持上開槍彈槍擊被害人甲○○、己○○2 人上址鐵捲門各3 槍乙事，是綽號雞巴堂即被告丙○○事前要「小方」前來找其一同去做的，且其與被告丙○○
    、「小方」有共同謀議云云（見95年度偵字第26889 號卷第
    95至97頁、第134 、135 頁），惟被告戊○○上開所述之詞
    ，不僅業據被告丙○○堅決否認在卷，亦核與證人即被告戊○○於本院審理時證稱本件是「小方」找他一起去的，丙○○並沒有要其等2 人去開槍，而其與被告丙○○、「小方」
    2 人亦未曾一起見過面，本件槍擊案與被告丙○○無關等語
    （見本院卷96年8 月2 日審判筆錄第15至20頁），相互矛盾
    ，且證人戊○○另亦證稱：「（警訊筆錄後來你為何說是丙○○叫小方和你一起去作案的？）因為警察拿丙○○的筆錄
    說我恐嚇他，我才說是丙○○叫我和小方去開槍，事實上是
    我跟小方去開槍，與丙○○沒有關係」、「（你在警訊中還
    說在95年7 月29日晚上11點在福隆路20號，丙○○提起要向
    二個被害人開槍射擊，由你和小方一起去，再由丙○○出面
    要保護被害人取得利益，你還說的這麼詳細？）當時我被抓
    以後，警察告訴我丙○○時常去我家找我太太或我大姐要我
    欠他的50萬元，所以小方提議的事情，我就說是丙○○叫我
    去做的，當時是警察誤導我叫我說是丙○○叫我去做的」、
    「（你後來警察問你為什麼要對二個被害人開槍，你自己說
    因為投票日是8 月1 日，要誤導偵辦的方向，是討論時丙○○提出的時間點，為何你當時還說的這麼詳細？）這都是小
    方提出的意見，我當時也同意。丙○○沒有跟我這樣講過，
    我當時沒有看到丙○○人」、「（你後來又在警訊中說我認
    為丙○○叫我去開槍，就不必還這五十萬元，你為何要這樣
    講？）是警察叫我這樣講的，我不知道警察的名字，他跟我
    說我跑路又被禁見，丙○○要害你，你就說是他就好了」、
    「（為何這麼巧丙○○在台東與你見面？）他有與許清沛一
    起去台東找李金能，他們是來台東玩，我台東的朋友李金能
    與許清沛也認識，許清沛來找李金能，剛好許金能那邊碰到
    我，丙○○也不知道我在台東」、「（你在警訊中又說你到
    環河北路與丙○○會面，他叫你上他的車，他交給你五萬元
    ，要你趕快跑路，之後的事情他會處理，為何講這麼詳細？
    ）沒有這件事情，是我自己編的」、「（在地檢署偵查中又
    問你警訊筆錄是否實在，你說沒有人強迫承認任何事，也沒
    有人強迫你做任何事，為何與今日所言不同？）在警察局是
    警察叫我這樣講的，我希望可以交保，檢察官也說過年之前
    要讓我交保，結果也沒有。現在所言才實在」、「（最後偵
    查中檢察官問你，你說丙○○講的不實在，這件事情都是丙○○提議的，是否正確？）當時我以為檢察官可以讓我交保
    ，才這樣講的。當時所言不實在，這件事情與丙○○根本沒
    有關係」等語（見本院卷96年8 月2 日審判筆錄第20至22頁
    ）綦詳，是僅憑上開先後內容不一之證人即被告戊○○個人
    單一供述之詞，自不足逕認被告丙○○即有公訴人所起訴上
    開犯行，至為顯然。
  3.再者，被告丙○○與被害人己○○自84年間起即已因工作關
    係相識，且被告丙○○並自94年間起，即曾先後多次持其個
    人或第三人票據向被害人己○○調現多達66次，甚至在本件
    槍擊案發生之後，被告丙○○仍先後於95年8 月10日、16日
    、29日、30日、9 月1 日25日、10月16日及11月7 日，再持
    計9 張票據向被害人己○○調現過（按被告丙○○先後合計
    持74張票據向被害人己○○調現），業據證人即被害人己○○於本院審理時證述屬實（見本院卷96年8 月2 日審判筆錄
    第4 、5 頁），並有被害人己○○所彙整提出自94年1 月起
    至95年11月30日止被告丙○○持票調現之資料表乙份，在卷
    可稽，足認被告丙○○自本件槍擊案發生即95年7 月31日後
    ，其與被害人己○○之金錢仍屬一般過往之情形，並未見有
    異於往常之特殊情事發生，而被告丙○○亦未曾在上開槍擊
    案後，對被害人己○○稱會保護他，不讓人恐嚇他等語（見
    本院卷96年8 月2 日審判筆錄第7 頁）明確，且被告丙○○
    原所積欠被害人己○○如上開資料表最後所示4 張票據合計
    420 萬元之款項，事後亦據被告丙○○全數清償完畢，亦據
    證人己○○到院證述明確（見本院卷96年8 月2 日審判筆錄
    第4 頁），則被告丙○○辯稱其於95年7 月間，並無藉上開
    槍擊案件，而向被害人己○○恐嚇取財之動機可言，應堪採
    信。
  5.綜上所述，公訴人起訴被告丙○○涉有上開犯嫌，除證人即
    被告戊○○個人上開單一供述之詞外，即查無其他事證為憑
    ，而證人即被告戊○○上開供述內容，復有上開重大明顯之
    瑕疵，自不足為不利被告丙○○認定之依據。此外，復查無
    其他任何積極事證為憑，自屬不能證明被告丙○○上開犯罪
    ，應依刑事訴訟法第301 條第1 項之規定，諭知被告丙○○
    無罪之判決。
據上論斷，應依刑事訴訟法第299 條第1 項前段、第300 條、第
301 條第1 項，槍砲彈藥刀械管制條例第8 條第4 項、第12條第
4 項，刑法第11條前段、第28條、第346 條第3 項、第1 項、第
25條、第55條、第42條第3 項、第51條第5 款、第38條第1 項第
1 款，刑法施行法第1 條之1 第1 項、第2 項前段，中華民國九
十六年罪犯減刑條例第2 條第1 項第3 款、第7 條，判決如主文
。
本案經檢察官楊展庚到庭執行職務。
中　　華　　民　　國　　96　　年　　9 　　月　　13　　日
                刑事第十二庭  審判長法　官  戴嘉清
                                    法  官  陳信旗
                                    法  官  林晏鵬
以上正本證明與原本無異
如不服本判決應於送達後10日內向本院提出上訴狀
                                    書記官　陳映孜
中　　華　　民　　國　　96　　年　　9　　月　　14　　日
附錄法條：槍砲彈藥刀械管制條例第8 條、第12條、刑法第346
條
槍砲彈藥刀械管制條例第8條
未經許可，製造、販賣或運輸鋼筆槍、瓦斯槍、麻醉槍、獵槍、
空氣槍或第4條第1項第1款所定其他可發射金屬或子彈具有殺傷
力之各式槍砲者，處無期徒刑或5年以上有期徒刑，併科新臺幣1
千萬元以下罰金。
未經許可，轉讓、出租或出借前項所列槍枝者，處 5 年以上有期
徒刑，併科新臺幣 1 千萬元以下罰金。
意圖供自己或他人犯罪之用，而犯前二項之罪者，處無期徒刑或
 7 年以上有期徒刑，併科新臺幣 1 千萬元以下罰金。
未經許可，持有、寄藏或意圖販賣而陳列第 1 項所列槍枝者，處
 3年以上10年以下有期徒刑，併科新臺幣700萬元以下罰金。
第 1 項至第 3 項之未遂犯罰之。
槍砲彈藥刀械管制條例第12條
未經許可，製造、販賣或運輸子彈者，處 1 年以上 7 年以下有
期徒刑，併科新台幣 500 萬元以下罰金。
未經許可，轉讓、出租或出借子彈者，處 6 月以上 5 年以下有
期徒刑，併科新台幣 300 萬元以下罰金。
意圖供自己或他人犯罪之用，而犯前二項之罪者，處 3 年以上
10 年以下有期徒刑，併科新台幣 700 萬元以下罰金。
未經許可，持有、寄藏或意圖販賣而陳列子彈者，處 5 年以下有
期徒刑，併科新台幣 300 萬元以下罰金。
第 1 項至第 3 項之未遂犯罰之。
中華民國刑法第346條
（單純恐嚇罪）
意圖為自己或第三人不法之所有，以恐嚇使人將本人或第三人之
物交付者，處6月以上5年以下有期徒刑，得併科1千元以下罰金
。
以前項方法得財產上不法之利益，或使第三人得之者，亦同。
前二項之未遂犯罰之。
